臺灣嘉義地方法院民事判決
110年度朴簡字第70號
原      告  于蔡素民
訴訟代理人  于惠群  
被      告  郭郁盈  




上列當事人間請求遷讓房屋等事件，本院於民國110年9月9日言
詞辯論終結，判決如下：
　　主　文
一、被告應將門牌號碼嘉義縣○○鄉○○村○○000○00號房屋騰空遷讓
    返還原告。
二、被告應給付原告新臺幣19,500元。
三、被告應自民國110年5月26日起至遷讓返還第一項房屋之日止
    ，按月給付原告新臺幣6,500元。
四、原告其餘之訴駁回。
五、訴訟費用新臺幣1,330元由被告負擔。
六、本判決第1項、第2項及第3項到期部分均得假執行。 　　
　　事實及理由
壹、程序方面：
一、按訴狀送達後，原告不得將原訴變更或追加他訴，但請求之
    基礎事實同一、不甚礙被告之防禦及訴訟之終結者，不在此
    限，民事訴訟法第255條第1項第2、3款定有明文。查原告起
    訴時原聲明：被告應將門牌號碼嘉義縣○○鄉○○村○○000○00號
    房屋（下稱系爭房屋）騰空遷讓返還原告。被告應自民國11
    0年5月10日盡快返還房屋，付清租金（本院卷第6頁）。後
    於110年4月26日以書狀變更聲明為：⒈被告應將門牌號碼嘉
    義縣○○鄉○○村○○000○00號房屋騰空遷讓返還原告；⒉被告應
    給付原告新臺幣（下同）19,500元及自110年2月10日起至遷
    讓返還系爭房屋之日止，按月給付原告6,500元（本院卷第2
    7頁）。再於110年9月9日言詞辯論期日當庭變更上開第2項
    聲明為：被告應給付原告19,500元，及自110年5月10日起至
    遷讓返還系爭房屋之日止，按月給付原告6,500元（本院卷
    第89頁）。核其上開訴之變更，均係本於同一房屋租賃契約
    所生之租賃物返還請求權及占用系爭房屋之不當得利請求權
    ，請求基礎事實同一，且不甚礙於被告之防禦與終結，依前
    揭規定，應予准許。
二、被告經合法通知，未於言詞辯論期日到場，核無民事訴訟法
    第386條所列各款情形，爰依原告之聲請，由其一造辯論而
    為判決。
貳、實體方面：
一、原告主張：
　㈠系爭房屋為原告所有，於109年11月10日將系爭房屋出租予被
    告，約定租賃期間自109年11月起至110年11月10日止，每月
    租金6,500元，應於每月10日前繳納租金，押租金13,000元
    （下稱系爭租約）。被告僅支付押租金13,000元及109年11
    月當月租金6,500元後，迄今均未給付租金。原告曾以訴外
    人即原告之子于惠群之Line通訊軟體（下稱Line）多次傳送
    訊息予被告催討租金，詎被告均置之不理；原告復於110年2
    月22日寄發二封存證信函予被告，要求被告應繳清積欠租金
    ，並終止租賃關係，存證信函拍照後以Line傳送訊息予被告
    ，均經被告讀取，惟被告屆期仍未給付積欠租金，原告並以
    起訴狀繕本送達被告之方式表達終止系爭租約之意思表示。
    原告依法終止系爭租約後，被告仍不遷讓系爭房屋，並繼續
    使用收益系爭房屋，致原告受有相當於租金之損害等語。
　㈡爰依系爭租約之法律關係，請求被告騰空遷讓返還系爭房屋
    ，於扣除2個月押租金13,000元（即109年12月和110年1月租
    金）後，並請求被告給付積欠自110年2月10日起至110年4月
    10日止之3個月租金19,500元，及自110年5月10日起至遷讓
    返還系爭房屋之日止，按月給付原告6,500元等語。
　㈢並聲明：⒈被告應將系爭房屋騰空並遷讓返還予原告。⒉被告
    應給付原告19,500元，及自110年5月10日起至遷讓返還系爭
    房屋之日止，按月給付原告6,500元。
二、被告經合法通知無正當理由不到庭，亦未提出書狀作何聲明
    或陳述。
三、得心證之理由：
  ㈠原告上開主張之事實，業據提出系爭租賃契約書、存證信函
    及其與被告間之Line對話內容等件為證（本院卷第9至13、9
    5至137頁），其中系爭房屋為原告所有，並有嘉義縣財政局
    房屋稅109年課稅明細表可佐，堪信原告主張為真實。
  ㈡按承租人租金支付有遲延者，出租人得定相當期限，催告承
    租人支付租金，如承租人於期限內不為支付，出租人得終止
    契約。租賃物為房屋者，遲付租金之總額，非達2個月之租
    額，不得依前項之規定，終止契約。出租人非因承租人積欠
    租金額，除以擔保金抵償外，達2個月以上時，不得收回房
    屋。承租人於租賃關係終止後，應返還租賃物，民法第440
    條第1項、第2項前段、第455條、土地法第100條第3款分別
    定有明文。經查，被告已經遲付租金達2個月以上(詳後述）
    ，且原告也在起訴狀載明催告租金及終止租約之意旨，並經
    本院於110年5月6日張貼本院牌示處方式公示送達被告，於
    同年5月25日生送達效力，有公示送達公告附卷可稽（本院
    卷第43至47頁），足認兩造間系爭租約於本件起訴狀繕本送
    達被告之日即110年5月25日經原告合法終止，則原告於系爭
    租約終止後，依民法第455條前段請求被告自系爭房屋遷出
    ，並將之騰空返還原告，自屬有據。
  ㈢又按押租金之主要目的在於擔保承租人履行租賃債務，故租
    賃關係消滅後，承租人如有欠租或其他債務不履行時，其所
    交付之押租金，發生當然抵充之效力，最高法院104年度台
    上字第1569號判決參照。經查，被告積欠109年12月、110年
    1月之租金經原告扣除押租金13,000元後，自110年2月起至4
    月止，尚積欠原告3個月之租金19,500元【計算式：6,500×3
    】，因此，原告依系爭租約請求被告給付積欠租金19,500元
    ，自有理由。
  ㈣另按無法律上原因而受利益，致他人受損害者，應返還其利
    益，民法第179條前段定有明文。而無權占有他人土地房屋
    ，可能獲得相當於租金之利益，為社會通常之觀念，最高法
    院61年台上字第1695號著有判例意旨可資參照。查兩造間就
    系爭房屋租賃契約之法律關係，業經原告於110年5月25日合
    法終止，已如前述，惟被告於租賃契約關係終止後，仍未將
    系爭房屋騰空遷讓返還原告，核即屬無權占用，自屬無法律
    上之原因而受有相當於租金之不當利益，並致原告受有損害
    。從而，原告依不當得利之法律關係請求被告返還利益，而
    請求被告自110年5月26日起至遷讓返還系爭房屋之日止，按
    月給付原告相當於租金之不當得利6,500元，同屬有據，逾
    此部分之請求，應予駁回。
四、綜上所述，原告依系爭租賃契約及不當得利之法律關係，請
    求被告將系爭房屋騰空遷讓返還予原告，並應給付原告19,5
    00元，及自110年5月26日起至遷讓返還系爭房屋之日止，按
    月給付原告6,500元，為有理由，應予准許。逾此部分請求
    ，為無理由，應予駁回。　　
五、本判決係就係就民事訴訟法第427條第2項訴訟適用簡易程序
    所為被告敗訴之判決，就原告部分勝訴部分，應依職權宣告
    假執行。
六、末按各當事人一部勝訴、一部敗訴者，其訴訟費用，由法院
    酌量情形，命兩造以比例分擔或命一造負擔，或命兩造各自
    負擔其支出之訴訟費用，民事訴訟法第79條定有明文。本件
    原告之訴一部為有理由，一部為無理由，然本件原告之訴經
    駁回部分僅係就終止租約時點認定不同所致，故本院酌量此
    情，認訴訟費用應由被告一造負擔。
七、訴訟費用負擔之依據：民事訴訟法第79條，並依職權確定訴
    訟費用額如主文第5項所示。
中　　華　　民　　國　　110 　年　　9 　　月　　22　　日
                  臺灣嘉義地方法院朴子簡易庭
                                  法　官　周欣怡
以上正本係照原本作成。
如對本判決上訴，須於判決送達後20日內向本庭（嘉義市文化路
308之1號）提出上訴狀（均須按他造當事人之人數附繕本）。如
委任律師提起上訴者，應一併繳納上訴審裁判費。
中　　華　　民　　國　　110 　年　　9 　　月　　22　　日
                                  書記官  葉芳如